【裁判字號】    97,抗,13
【裁判日期】    970306
【裁判案由】    假處分
【裁判全文】
臺灣高等法院高雄分院民事裁定            97年度抗字第13號
抗  告  人  乙○○
            丙○○
上列抗告人因與相對人甲○○○○○○○○○○○○○間聲請定
暫時狀態處分事件，對於民國96年12月11日臺灣屏東地方法院96
年度裁全字第3281號所為裁定提起抗告，本院裁定如下：
    主  文
抗告駁回。
抗告程序費用由抗告人負擔。
    理  由
一、本件聲請及抗告意旨略以：伊為相對人之信徒，相對人於民
    國93年11月下旬舉辦第5 屆信徒代表選舉，係以每鄰一律選
    出1 名代表之方式辦理，未依79年5 月所訂章程第6 條「信
    徒以無記名單記方式選任之，並以各村為選區票選，以得票
    數較多者為當選，得票相同時以抽籤定之」之方式辦理，造
    成選舉不公，應認為無效，故相對人與其第5 屆信徒代表、
    管理委員、監察委員間委任關係不存在，其召開第5 屆代表
    大會於95年4 月22日決議通過修改章程第6 條為「以鄰為單
    位，每鄰選出1 名信徒代表」亦屬違法。伊已起訴請求：確
    認相對人與其第5 屆信徒代表、管理委員、監察委員間委任
    關係不存在，及確認相對人95年4 月22日之第5 屆第一次信
    徒代表大會決議無效，現由原審96年度訴字第469 號受理中
    ，所爭執之委任關係，即有定暫時狀態處分之必要。且相對
    人第5 屆信徒代表3 年任期即將屆滿，相對人若仍執意依照
    95 年4月22日所違法通過之章程，採取以鄰為選區，每鄰選
    出1 名信徒代表之小選區制，舉辦第6 屆信徒代表選舉，將
    繼續造成第6 屆信徒代表之選舉不公。為此，伊願供擔保，
    請求准予禁止相對人依95年4 月22日第6 屆第1 次信徒代表
    大會決議通過修改之章程第6 條「以鄰為單位，每鄰選出1
    名信徒代表」之信徒代表改選辦法，及「由現任信徒大表會
    同該廟義工，至各鄰信徒家中，以無記名單記勾選該鄰信徒
    代表」之方式，進行第6 屆信徒代表選舉；並命相對人應依
    79年5 月仍有效之章程第6 條所定「信徒以無記名單記方式
    選任之，並以各村為選區票選，以得票數較多者為當選，得
    票相同時以抽籤定之」之方式，辦理信徒代表選舉。原裁定
    以伊與相對人間無債之關係而駁回伊之聲請，顯有違誤，蓋
    伊所提本案訴訟，所爭執之委任關係，係屬繼續性法律關係
    ，得為聲請假處分之標的。且相對人之第5 屆信徒代表選舉
    無效，曾經原審94年度訴字第16號民事判決肯認，是相對人
    於93年11月下旬所舉辦之第5 屆信徒代表選舉，確實未依原
    章程規定辦理而屬無效，法院應有介入審查之義務。又伊聲
    請定暫時狀態之處分，係為避免相對人執意按每鄰一律選出
    1 名信徒代表之方式，辦理第6 屆信徒代表選舉，將繼續造
    成選舉不公之情形，其瑕疵自屬重大且難以回復，爰求為廢
    棄原裁定等語。
二、按民事訴訟法第538 條規定，於爭執之法律關係，為防止發
    生重大之損害或避免急迫之危險或有其他相類之情形而有必
    要時，得聲請為定暫時狀態之處分。所謂「爭執之法律關係
    ，有定暫時狀態之必要者」，係指為防止發生重大之損害或
    避免急迫之危險或有其他相類之情形，有就爭執之法律關係
    ，定暫時狀態之必要而言。此必要之情事，即為定暫時狀態
    處分之原因，依同法第538條之4準用第533條再準用第526條
    規定，應由聲請定暫時狀態處分之債權人，提出可使法院信
    其主張為真實之證據，以釋明之，必待釋明有所不足，而債
    權人陳明願供擔保或法院認為適當者，法院始得命供擔保後
    為定暫時狀態之處分。倘此必要情事之存在，債權人未予釋
    明，縱其陳明供擔保以代釋明，亦無足補釋明之欠缺，法院
    應駁回其聲請。
三、經查抗告人聲請定暫時狀態處分，雖據提出原審96年度訴字
    第469 號確認委任關係不存在等事件準備程序期日通知書、
    79年5 月甲○○○○○○○○○○○○○組織章程、三山國
    王廟95年4 月22日召開第5 屆第1 次信徒代表大會之會議紀
    錄、95年4 月22日修訂之甲○○○○○○○○○○○○○組
    織章程、原審94年度訴字第16號民事判決、本院95年度上字
    第15號判決等影本等證據。惟抗告人所提出之上開證物，係
    就有爭執之法律關係存在為釋明，其對於定暫時狀態處分之
    原因，即因避免重大損害或避免急迫之危險或有其他相類之
    情形，有就爭執之法律關係，定暫時狀態之必要，則未予釋
    明，其僅以其就爭執之法律關係已提起本案訴訟，主張有定
    暫時狀態處分之必要，不能謂就定暫時狀態之原因，已有釋
    明，雖相對人陳明願供擔保，亦無足補釋明之欠缺，依前揭
    說明，法院應駁回其聲請。原裁定駁回抗告人之聲請，理由
    雖有不同，惟結論相同，仍應予維持。抗告意旨，求予廢棄
    ，為無理由，應駁回其抗告。
四、據上論結，本件抗告為無理由，應依民事訴訟法第495條之1
    第1 項、第449 條第2 項、第95條、第85條第1 項前段，裁
    定如主文。
中    華    民    國    97    年    3     月    6     日
                            民事第六庭
                                審判長法官  許明進
                                法      官  張明振
                                法      官  徐文祥
以上正本證明與原本無異。
如不服本裁定應於送達後10日內向本院提出再抗告狀（並按他造
當事人之人數附繕本），並繳納再抗告費新臺幣1,000 元。
再為抗告應以適用法規顯有錯誤為理由，並經本院之許可，該許
可以原裁定所涉及之法律見解具有原則上之重要性者為限，並委
任律師為代理人。
中    華    民    國    97    年    3     月    7    日
                                書  記  官  呂素珍
附註：
抗告人之配偶、三親等內之血親、二親等內之姻親，或抗告人為
法人、中央或地方機關時，其所屬專任人員具有律師資格並經法
院認適當者，亦得為第三審代理人。
抗告人或其法定代理人具有律師資格者及前項情形，應於提起抗
告或委任時釋明之。


司法院資訊處製作；財團法人民間司法改革基金會備份。
